臺灣雲林地方法院交通事件裁定　　　99年度交聲字第217號
移送機關即
原處分機關　交通部公路總局嘉義區監理所雲林監理站
異　議　人
即受處分人　張文彬
上列異議人即受處分人因違反道路交通管理處罰條例案件，對於
交通部公路總局嘉義區監理所雲林監理站於民國99年08月24日所
為之裁決處分（原處分案號：雲監裁字第裁72-KAJ025252號），
聲明異議，本院裁定如下：
    主  文
異議駁回。
    理  由
一、原處分意旨略以：異議人即受處分人張文彬於民國99年02月
    08日21時32分許，駕駛車牌號碼SR-1296 號自用小客車，行
    經雲林縣西螺鎮台一線溪洲大橋南端，經雲林縣警察局西螺
    分局埤源派出所警員攔檢盤查，測得其呼氣中酒精濃度達每
    公升0.59毫克，超過標準值每公升0.55毫克，因而製單舉發
    ，並移送臺灣雲林地方法院檢察署，經檢察官為緩起訴處分
    ，嗣經原處分機關即交通部公路總局嘉義區監理所雲林監理
    站（下稱原處分機關）以其違規事實明確，依照道路交通管
    理處罰條例第35條第1 項第1 款、第24條第1 項第2 款之規
    定，於99年08月24日開具雲監裁字第裁72-KAJ025252號裁決
    書，裁處異議人罰鍰新臺幣49,500元，吊扣駕駛執照12個月
    ，並應參加道路交通安全講習。（駕駛執照限於99年09月23
    日前繳送，罰鍰部分，俟法院刑事判決確定再行辦理）。
二、聲明異議意旨略以：異議人不服原處分機關上開裁決書之處
    分，希望吊扣小客車駕照，因大貨車駕照生活上需要，因工
    作需要，請求僅吊銷普通小型車駕駛執照，爰依法聲明異議
    等語。
三、按違反道路交通管理處罰條例第12條至第68條之行為，由公
    路主管機關處罰；受處分人不服第8 條所定主管機關所為之
    處罰者，得於接到裁決書之翌日起20日內，向管轄地方法院
    聲明異議；交通法庭認聲明異議不合法律上之程式或其異議
    權已經喪失者，應以裁定駁回之，道路交通管理處罰條例第
    8 條第1 項第1 款、第87條第1 項、道路交通案件處理辦法
    第17條前段分別定有明文。再按處理違反道路交通管理事件
    ，有關文書送達之程式，準用行政程序法送達之規定，違反
    道路交通管理事件統一裁罰標準及處理細則第5 條定有明文
    。又送達，於應受送達人之住居所、事務所或營業所為之。
    ，行政程序法第72條第1 項定有明文。
四、經查，原處分機關於99年08月24日所為之上開處分裁決書，
    經交由郵政機關向異議人位在雲林縣斗六市○○里鎮○路10
    09號住所送達，而由異議人張文彬本人簽收，有上開裁決書
    、原處分機關送達證書影本、異議人之全戶戶籍資料各1 紙
    在卷可參（見本院卷第12頁正面至第13頁正面、第18頁正面
    ），是依上開規定，原處分機關所為前開裁決書業於99年08
    月24日合法送達異議人並生效力，異議人如對原處分機關所
    為裁決不服欲聲明異議，其20日之聲明異議期間係自99年08
    月25日（即前開裁決書合法送達之翌日）起算，另加計在途
    期間2 日（因異議人之住所地位於雲林縣斗六市），其異議
    期間計至99年09月15日24時即已屆滿，惟異議人遲至99年10
    月18日始向原處分機關提出聲明異議狀，有聲明異議狀上所
    蓋之原處分機關收文章戳可憑（見本院卷第4 頁正面），則
    其聲明異議之時點顯已逾20日之法定期間，其聲明異議不合
    法律上程式，且無從補正，自應予駁回。
五、另原處分關於「吊扣駕駛執照12個月」之裁罰，有無欠缺明
    確，違誤之問題，此係涉及實體事項，基於「先程序後實體
    」之法理，本院自無由為實體事項之審酌。惟按「違法行政
    處分於法定救濟期間經過後，原處分機關得依職權為全部或
    一部之撤銷；其上級機關，亦得為之。」；「行政處分於法
    定救濟期間經過後，具有下列各款情形之一者，相對人或利
    害關係人得向行政機關申請撤銷、廢止或變更之。但相對人
    或利害關係人因重大過失而未能在行政程式或救濟程式中主
    張其事由者，不在此限。一、具有持續效力之行政處分所依
    據之事實事後發生有利於相對人或利害關係人之變更者。二
    、發生新事實或發現新證據者，但以如經斟酌可受較有利益
    之處分者為限。三、其他具有相當於行政訴訟法所定再審事
    由且足以影響行政處分者。」，行政程序法第117 條前段及
    第128 條第1 項分別定有明文，顯見行政處分（包含行政秩
    序罰）於經法定救濟期間後，倘有上開情形，行政機關仍得
    予以撤銷或廢止，但須由原處分機關依職權，或是由處分相
    對人向行政機關申請撤銷或廢止之，始為適法。基此，本件
    原處分機關如認其前述「吊扣駕駛執照12個月」之處罰，已
    違反行政程序法第5 條所揭示之明確性原則及依法行政原則
    ，且欲藉此吊扣異議人之普通大貨車駕駛執照，亦係與法有
    違，應僅吊扣異議人之小型車普通駕駛執照時，則仍可依職
    權撤銷該違法之處罰，或是基於受處分人之申請而加以撤銷
    ，附此敘明（臺灣高等法院臺中分院98年度交抗字第783 號
    、98年度交抗字第829 號裁定同此見解) 。
五、依道路交通管理處罰條例第87條第2 項、道路交通事件處理
    辦法第17條前段，裁定如主文。
中    華    民    國   100    年    1     月    20    日
                    交通法庭    法  官  陳佩怡
以上正本證明與原本無異。
如不服本裁定，應於裁定送達後5 日內向本院提出抗告狀（須附
繕本）。
                                書記官  林佳慧
中    華    民    國   100    年    1     月    20    日